臺灣臺南地方法院臺南簡易庭民事判決
110年度南簡字第156號
原      告  鐘莉雯
訴訟代理人  楊國弘律師
被      告  林函蓁

上列當事人間因過失傷害案件，原告提起刑事附帶民事訴訟請求
侵權行為損害賠償，經本院刑事庭裁定（109年度交附民字第73
號）移送前來，本院於民國110年8月6日言詞辯論終結，判決如
下：
    主      文
被告應給付原告新臺幣伍拾柒萬玖仟貳佰肆拾肆元，及自民國一
○九年十二月二日起至清償日止，按週年利率百分之五計算之利
息。
原告其餘之訴駁回。
訴訟費用由被告負擔十分之六，餘由原告負擔。
本判決原告勝訴部分得假執行。但被告如以新臺幣伍拾柒萬玖仟
貳佰肆拾肆元為原告預供擔保，得免為假執行。
    事實及理由
壹、程序方面
　　按「訴狀送達後，原告不得將原訴變更或追加他訴。但有下
    列各款情形之一者，不在此限：……三、擴張或減縮應受判決
    事項之聲明者」、「原告於判決確定前，得撤回訴之全部或
    一部，但被告已為本案之言詞辯論者，應得其同意；另訴之
    撤回應以書狀為之，但於期日得以言詞向法院或受命法官為
    之。以言詞所為訴之撤回，應記載於筆錄……訴之撤回，被告
    於期日到場，未為同意與否之表示者，自該期日起……十日內
    未提出異議者，視為同意撤回」，民事訴訟法第255條第1項
    但書第3款、第262條分別定有明文。原告起訴時請求：被告
    應給付原告新臺幣（下同）906,607元，及自起訴狀繕本送
    達翌日起至清償日止，按年息百分之5計算之利息（見本院1
    09年度交附民字第73號交通事件卷宗﹝下稱附民卷﹞第5頁）
    ，嗣於民國109年9月22日言詞辯論期日當庭撤回機車維修費
    之請求，由本院記載於筆錄並經被告當庭表示同意撤回（見
    本院109年度訴字第1148號民事卷宗﹝下稱訴卷﹞第47頁）；
    復又具狀表示變更聲明為：被告應給付原告951,277元，及
    自民事訴之變更暨準備狀繕本送達翌日起至清償日止，按年
    息百分之5計算之利息（見訴卷第109頁）。核原告所為訴之
    變更及撤回，均與上開法律規定相符，合先敘明。
貳、實體方面
一、原告主張：被告於108年5月1日上午8時54分許，騎乘車牌號
    碼000-000號普通重型機車（下稱肇事機車）沿臺南市仁德
    區中正路二段由南往北方向行駛，原告騎乘車牌號碼00-000
    0號普通重型機車（下稱系爭機車）沿同向於肇事機車左後
    方行駛，行至臺南市○○區○○路○段000號前時，被告竟逕行左
    轉欲穿越雙黃線迴車，原告則因疏未注意車前狀況而閃煞不
    及，雙方機車遂在內側車道接近雙黃線處發生碰撞（下稱系
    爭交通事故），致系爭機車車頭撞損，原告並受有肝臟撕裂
    傷、頭部外傷、下頷骨其他特定部位閉鎖性骨折、下巴撕裂
    傷、右小腿挫傷、多顆牙齒撕脫併脫位等傷害，爰依侵權行
    為之法律關係請求被告賠償所受損害（請求賠償數額＝醫療
    費用26,075元＋牙科治療及後續醫療費用478,100元＋就醫交
    通費用6,180元＋醫療用品等生活必要支出5,602元＋看護費用
    66,000元＋薪資損失19,320元＋後續美容除疤費用150,000元＋
    精神慰撫金200,000元＝951,277元）等語。並聲明：被告應
    給付原告951,277元，及自民事訴之變更暨準備狀繕本送達
    翌日起至清償日止，按年息百分之5計算之利息。
二、被告則聲明：㈠原告之訴駁回。㈡如受不利判決，願供擔保請
    准宣告免為假執行。並答辯如下：
　㈠對於本院109年度交簡字第966號刑事簡易判決所載之事實不
    爭執，然原告就系爭交通事故之發生與有過失，應依兩造之
    過失比例，減輕被告之賠償責任。
　㈡針對原告請求損害賠償之金額表示意見如下：
　　⒈關於醫療費用及就醫交通費用部分：除對於原告於108年5
      月17日、108年5月21日、108年9月17日就診所支出之診斷
      證明書共計560元，被告認此部分費用乃原告為訴訟上舉
      證而支出，其應自行負擔，與本件無因果關係；原告主張
      手術全身麻醉而支出2,600元，因同意書並非支出單據，
      無法證明其確有支出上開費用，均應予剔除外，其餘醫療
      費用及就醫交通費用均不爭執。
　　⒉關於看護費用部分：原告未提出看護費用之單據，不能證
      明其受有此部分費用之損失。
　　⒊關於牙科醫療費用部分：原告前往同喬牙醫診所就診之日
      期，距系爭交通事故發生日已逾3個月之久，且所提該診
      所診斷證明書上亦未載明原告咬合不正、門齒缺失及神經
      壞死乃系爭交通事故所肇致。況依奇美醫療財團法人奇美
      醫院（下稱奇美醫院）108年5月17日診斷證明書之記載，
      原告於108年5月9日進行口腔外科使用手術復位及骨內固
      定治療下顎骨骨折，縱使原告於術後發生咬合不正，亦屬
      治療不當所引起，且原告牙齒本就不好，有在接受治療，
      與系爭交通事故無關。
    ⒋關於醫療用品等生活必要支出部分：除對於原告因傷購置
      除疤凝膠而支出590元不爭執外，部分單據購置品項不明
      ，且原告亦未舉證證明支出之必要性及因果關係。
    ⒌關於薪資損失部分：依原告所提108年5月份薪資條所示，
      其於108年5月1日至同年月31日止之薪資損失應僅有19,32
      0元，至原告於108年6月1日至同年8月31日期間，雖請假4
      天，然事由均非傷病假，可資證明其於此段期間並無薪資
      損失。
    ⒍關於後續醫療費用部分：牙科治療費用除有上述爭執外，
      原告所提植牙治療計畫書上未經牙醫診所簽章用印，欠缺
      證明力，且非原告實際支出費用之憑證；另依原告所提台
      南市立醫院診斷證明書之記載，原告應診日期為108年12
      月17日，距系爭交通事故發生日已逾7個月之久，且該診
      斷證明書亦未記載下巴及右小腿疤痕係因系爭交通事故所
      引起，應為傷口不當治療所引起，是原告請求此部分治療
      費用同屬無據。
    ⒎關於精神慰撫金部分：原告請求之數額過高，請求法院依
      法審酌。
　㈢被告亦因系爭交通事故受有雙下肢多處鈍挫傷、左足第五趾
    趾骨骨折等傷害，而支出醫療費用3,280元及受有精神損害1
    00,000元，原告就系爭交通事故既有過失，自應負損害賠償
    之責，爰主張與原告之前揭請求相互抵銷。
三、本件依民事訴訟法第270條之1第1項第3款之規定，整理並協
    議兩造不爭執事項暨簡化爭點如下：
　㈠兩造不爭執事項：
　　⒈被告於108年5月1日上午8時54分許，騎乘肇事機車沿臺南
      市仁德區中正路二段由南往北方向行駛，原告騎乘系爭機
      車沿同向於肇事機車左後方行駛，行至臺南市○○區○○路○
      段000號前時，雙方機車在內側車道接近雙黃線處發生碰
      撞。
　　⒉原告因系爭交通事故受有肝臟撕裂傷、頭部外傷、下頷骨
      其他特定部位閉鎖性骨折、下巴撕裂傷、右小腿挫傷、多
      顆牙齒撕脫併脫位等傷害；被告亦因系爭交通事故受有雙
      下肢多處鈍挫傷、左足第五趾趾骨骨折等傷害。
　　⒊兩造就系爭交通事故之發生均有過失。被告騎乘肇事機車
      雙黃線違規左轉，未讓直行車先行為肇事主因；原告騎乘
      系爭機車未注意車前狀況為肇事次因。
　　⒋原告因系爭交通事故受傷，而支出醫療費用22,915元、就
      醫交通費用6,180元、除疤凝膠590元，並受有薪資損失19
      ,320元。
　　⒌被告為治療系爭交通事故所受傷勢，前往國立成功大學醫
      學院附設醫院（下稱成大醫院）、五甲中醫診所就診，而
      分別支出醫療費用590元、740元。
　　⒍原告已領取汽車強制責任保險理賠金額62,845元。
　㈡兩造爭執事項：　　
　　⒈原告依侵權行為之法律關係，得請求被告損害賠償之數額
      為若干？
　　⒉被告主張依侵權行為之法律關係對原告有損害賠償債權，
      而與原告請求之損害賠償金額相互抵銷，得抵銷之數額為
      若干？
四、得心證之理由
  ㈠原告得請求賠償之金額
　　⒈按「因故意或過失，不法侵害他人之權利者，負損害賠償
      責任」，民法第184條第1項前段定有明文。「汽車行駛至
      交岔路口，其行進、轉彎，應依下列規定：……七、轉彎車
      應讓直行車先行」、「分向限制線，用以劃分路面成雙向
      車道，禁止車輛跨越行駛，並不得迴轉」，道路交通安全
      規則第102條第1項第7款、道路交通標誌標線號誌設置規
      則第165條第1項亦分別有明定。原告主張：其於前揭時地
      遭被告撞傷，而受有肝臟撕裂傷、頭部外傷、下頷骨其他
      特定部位閉鎖性骨折、下巴撕裂傷、右小腿挫傷、多顆牙
      齒撕脫併脫位之傷害，且被告就系爭交通事故之發生有雙
      黃線違規左轉，未讓直行車先行之過失等事實，為被告所
      不爭執（見本院臺南簡易庭110年度南簡字第156號民事簡
      易訴訟程序第一審卷宗﹝下稱南簡卷﹞第24頁背面），復經
      本院依職權調取本院109年度交簡字第966號刑事偵審卷宗
      核閱屬實，並有道路交通事故談話紀錄表、道路交通事故
      現場圖、道路交通事故調查報告表㈠㈡、道路交通事故照片
      黏貼紀錄表、路口監視器錄影光碟暨截圖、被告行車紀錄
      器影片光碟、臺南市車輛行車事故鑑定會108年11月27日
      南市交鑑字第1081389021號函暨其鑑定意見書等資料附於
      上開卷宗可佐，應堪予認定。被告騎乘機車卻因過失而不
      法侵害原告之身體健康，原告於本案請求被告負損害賠償
      責任，核與民法第184條第1項前段規定要件相符，自應准
      許。
　　⒉次按「不法侵害他人之身體或健康者，對於被害人因此喪
      失或減少勞動能力或增加生活上之需要時，應負損害賠償
      責任」、「不法侵害他人之身體、健康、名譽、自由、信
      用、隱私、貞操，或不法侵害其他人格法益而情節重大者
      ，被害人雖非財產上之損害，亦得請求賠償相當之損害」
      ，民法第193條第1項、第195條第1項前段分別定有明文。
      另按「當事人主張有利於己之事實者，就其事實有舉證之
      責任」，民事訴訟法第277條前段亦有明定。準此，民事
      訴訟如係由原告主張權利者，應先由原告負舉證之責，若
      原告先不能舉證，以證實自己主張之事實為真實，即應駁
      回原告之請求。「侵權行為之成立，須行為人因故意過失
      不法侵害他人權利，亦即行為人須具備歸責性、違法性，
      並不法行為與損害間有因果關係，始能成立，且主張侵權
      行為損害賠償請求權之人，對於侵權行為之成立要件應負
      舉證責任」（最高法院100年度台上字第328號民事判決可
      資參照）。茲就原告請求之損害賠償項目及金額審酌如下
      ：
　　　⑴醫療費用：25,855元。
　　　  ①原告主張：其因系爭交通事故受有肝臟撕裂傷、頭部
          外傷、下頷骨其他特定部位閉鎖性骨折、下巴撕裂傷
          、右小腿挫傷、多顆牙齒撕脫併脫位等傷害，共支出
          醫療費用26,075元等語，並提出成大醫院醫療收據2
          份、成大醫院診斷證明書1份、奇美醫院預估自付費
          用同意書1份、奇美醫院醫療收據13張、奇美醫院診
          斷證明書2份為證（見附民卷第31頁至第33頁、第21
          頁、第35頁、第37頁至第49頁、第23頁至第25頁），
          應堪予認定。
　　　  ②被告雖抗辯：原告提出之醫療費用收據，其中證明書
          費共計560元，應為其訴訟上舉證而支出，與本件無
          因果關係，應予剔除云云。然診斷證明書係醫師就其
          診斷、治療病患結果，所出具之證明書，此係為證明
          損害情形、程度或範圍所必要之方法。倘被害人因加
          害人之侵權行為受有損害，為向法院提起損害賠償訴
          訟，而支出診斷證明書費用，則侵害他人身體健康之
          行為與診斷證明書費用之支出，自具有相當因果關係
          而得請求賠償，惟診斷證明書費用之支出仍以必要者
          為限。查被告有爭執之3筆證明書費，除108年5月21
          日之診斷證明書未見原告提出，無從判斷是否為其就
          同一內容，請求醫院重複開立外，其餘均為原告本案
          提出，與本件侵權行為損害賠償請求有因果關係，自
          得請求被告賠償，就原告108年5月21日所支出診斷證
          明書220元部分，則因前述理由，難認有此部分支出
          之必要，應予駁回。
　　　  ③另就原告支出麻醉費用2,600元部分，被告固以同意書
          尚無法證明原告確有此筆支出，而應予剔除云云，然
          本院審酌各醫療院所以自費同意書為名之文書，通知
          當事人繳交醫療費用而未另行開立收據者，所在多有
          ，是被告以原告所提單據名非收據為由，否認原告確
          有該等醫療費用之支出，自難採憑。
　　　  ④綜上，除應扣除上開108年5月21日所支出之證明書費2
          20元外，核原告所提其餘單據，就醫日期均係於系爭
          交通事故發生後，且其上所載傷勢及診斷症狀均與原
          告所受傷勢相關聯，堪認俱屬接受治療之必要費用，
          應予准許。據此，原告得請求被告賠償之醫療費用應
          為25,855元【計算式：26,075元－220元＝25,855元】
          。
　　　⑵牙科治療費用及後續醫療費用：478,100元。
　　　  ①原告復主張：其因系爭交通事故所受傷勢，造成其牙
          齒咬合不正、右下正中及側門齒缺失，及左下正中、
          側門齒、犬齒神經壞死，因而需要進行全口牙齒咬合
          矯正及植牙等療程，所需醫療費用共計478,100元等
          語，業據其提出同喬牙醫診所診斷證明書、系爭交通
          事故發生前所攝照片、系爭交通事故發生後之臉部傷
          勢照片暨X光片、奇美醫院病歷資料、同喬牙醫診所
          拍攝之口腔照片、同喬牙醫診所出具之植牙治療計畫
          書、同喬牙醫診所收費紀錄表暨醫療單據等影本資料
          為憑（見附民卷第27頁、訴卷第149頁、第123頁至第
          137頁、第139頁至第147頁、第151頁、第153頁、第1
          55頁至第163頁及第177頁至第183頁、附民卷第67頁
          至第95頁）。
　　　  ②被告雖辯稱：原告前往同喬牙醫診所就診之日期，距
          系爭交通事故發生日已逾3個月之久，且原告牙齒本
          來就不好，無法證明原告咬合不正、門齒缺失及神經
          壞死與系爭交通事故有因果關係，其有上開情形，應
          為治療不當所致云云。然細繹奇美醫院110年1月22日
          （110）奇醫字第0382號函檢附之病歷資料、同喬牙
          醫診所110年1月26日第00000000號函（見訴卷第225
          頁至第227頁、第229頁），其上分別載有：「患者之
          下頷骨折缺損會造成下頷右下正中及側門齒缺失、左
          下正中、側門齒及犬齒神經壞死及咬合不正，有因果
          關係」、「病患鐘莉雯……依紀錄所載，其右下正中及
          側門齒缺失、左下正中、側門齒及犬齒神經壞死以及
          咬合不正，係因下頷骨骨折、多顆牙齒撕脫併脫位之
          傷害造成。兩者之間有因果關係」等內容，復參以同
          喬牙醫診所108年8月26日診斷證明書醫師囑言欄記載
          ：「患者因上述原因（即咬合不正，右下正中及側門
          齒缺失。左下正中，側門齒及犬齒神經壞死）於本院
          求診，咬合不正建議全口咬合矯正治療，神經壞死建
          議根管治療，並製作根管鑄心及牙冠，缺失齒建議補
          骨及植牙手術，以恢復外觀及功能」等內容（見附民
          卷第27頁），堪認原告確因前揭傷勢而有接受上開治
          療之必要。且全口牙齒咬合矯正及植牙等療程，本需
          待原告傷口復原及醫師評估後方能進行，是就診日期
          距系爭交通事故發生有一段時日，尚與常情無違，被
          告復未提出其他反證推翻上開函覆內容，是渠所辯自
          不可採。
　　　  ③核原告所提單據，就醫日期均係其於系爭交通事故發
          生後，且所載傷勢及診斷症狀均與原告前揭傷勢相關
          聯，足認俱屬接受治療之必要費用。經本院互核原告
          所提前揭收費紀錄表及醫療單據，剔除就醫日期重疊
          之單據後，可知其牙科療程所需費用應為健保門診（
          抽神經治療）費用1,100元、全口數位掃描費用10,00
          0元、全口矯正費用（含臨時假牙費用、矯正評估費
          用）129,000元、植牙費用（含補骨費用、再生膜費
          用）260,000元、固定假牙全瓷牙冠及根管柱心費用8
          4,000元。據此，原告得請求之牙科治療費用總額應
          為484,100元，原告於本案僅請求478,100元，自應准
          許。
　　　⑶就醫交通費用：6,180元。
　　　　原告主張：其為治療系爭交通事故所受傷勢，而支出就
        醫交通費用共計6,180元等語，並提出與其所述相符之
        計程車運價證明影本16紙、民安救護車事業有限公司出
        具之統一發票影本1張為佐（見附民卷第51頁至第55頁
        、第57頁），復為兩造所不爭執（見南簡卷第24頁背面
        ），堪認原告請求此部分費用，同屬有據。
　　　⑷醫療用品等生活必要支出：590元。
　　　　①原告主張：其為避免系爭交通事故所受傷勢留有疤痕
          ，而支出除疤凝膠費用590元等語，此有美德耐股份
          有限公司（下稱美德耐公司）奇美門市部開立之統一
          發票影本1紙為證（見附民卷第57頁），復為被告所
          不爭執（見南簡卷第24頁背面），堪認原告此部分主
          張，應屬有憑。
　　　　②原告雖另主張：其因前揭傷勢而購置營養品、洗牙機
          、醫療照護用品等物品，共花費5,012元云云，並提
          出康是美電子發票證明聯、杏一電子發票證明聯暨交
          易明細、美德耐公司奇美門市部開立之統一發票收據
          等影本資料為佐（見附民卷第59頁至第63頁）。惟細
          繹原告所提上開單據，有關營養品部分，卷內並無證
          據可資證明原告有使用上開產品之必要，其餘單據則
          因無法辨識原告所購買之物品為何，是原告此部分之
          請求，均礙難准許。
　　　⑸看護費用：46,367元。
　　　　①按「親屬間之看護，縱因出於親情而未支付該費用，
          然其所付出之勞力，顯非不能以金錢為評價，此種基
          於身分關係之恩惠，自不能加惠於加害人，而應比照
          一般看護情形，認被害人受有相當看護費之損害，命
          加害人賠償，始符民法第一百九十三條第一項所定『
          增加生活上需要』之意旨」（參照最高法院89年度台
          上字第1749號民事判決）。
　　　　②原告主張：其因系爭交通事故所受傷勢需受專人看護1
          個月，每日以2,200元計算，故請求看護費用共計66,
          000元等語，並提出奇美醫院108年9月17日診斷證明
          書影本1份為據（見附民卷第23頁）。揆之前揭診斷
          證明書醫師囑言欄記載：「需專人照護一個月……入院
          時間：民國108年05月03日，出院時間：民國108年05
          月13日，共11天，手術日期：民國108年05月09日」
          等內容，堪認原告於108年5月3日起有受專人看護1個
          月時間之必要。
        ③其中就住院期間之看護費用部分，考量原告所受傷勢
          嚴重程度及醫院診斷情形，衡以一般行情，全日看護
          薪資一日約2,000元至2,400元不等，堪認原告請求以
          每日2,200元計算看護費用尚非過高，故原告請求住
          院期間之看護費用24,200元【計算式：2,200元×11日
          ＝24,200元】，為有理由，應予准許。另就出院在家
          休養期間之看護費用部分，原告雖仍以每日2,200元
          計算，本院審酌住院期間與居家期間所需照護方式及
          程度仍有不同，復佐以勞動部109年12月11日勞動發
          管字第1090518807號令關於家庭看護工合理勞動條件
          薪資標準為每月32,000元至35,000元，兼衡原告年齡
          及受傷部位與生活需求，認原告請求之看護費用應以
          每月35,000元計算，較為合理。據此計算，原告得請
          求此段期間之看護費用應為22,167元【計算式：35,0
          00元×（0＋19/30）＝22,167元，元以下四捨五入】。
        ④被告雖抗辯原告於前揭期間係受親人照護，並未實際
          支出看護費用云云，惟依上開說明，仍應視其受有相
          當於看護費之損害而得向被告請求賠償。準此，原告
          得請求看護費用共46,367元【計算式：24,200元＋22,
          167元＝46,367元】，逾此金額所為請求，則為無理由
          ，應予駁回。
　　　⑹薪資損失：19,320元。
　　　　原告主張：其於108年5月1日因系爭交通事故受傷後，
        自該日起至同年月31日止無法工作，須在家休養，而受
        有工作損失19,320元等語，業據其提出成大醫院108年5
        月14日診斷證明書、奇美醫院108年9月17日診斷證明書
        、奧迪南部汽車股份有限公司台南分公司請假卡及108
        年5月份薪資條等影本資料為憑（見附民卷第21頁、第2
        3頁、第97頁至第99頁），被告對此亦不爭執（見南簡
        卷第24頁背面），是原告此部分之請求，自可採憑。
　　　⑺後續美容除疤費用：150,000元。
　　　　原告主張：其為回復系爭交通事故前之身體狀態，有接
        受除疤美容雷射手術之必要，預估費用150,000元等語
        ，業據其提出台南市立醫院108年12月17日診斷證明書
        影本、系爭交通事故發生當日臉部受傷照片、右下肢術
        後疤痕照片等件為證（見附民卷第29頁、訴卷第123頁
        、第165頁至第167頁）。觀諸前揭診斷證明書記載：「
        病名：下疤醜形疤痕5公分，右側下肢肥厚性疤痕共10
        公分。醫生囑言：108/12/17整外門診就診，經評估後
        需要除疤美容雷射手術，花費約15萬元」之內容，足見
        原告確因系爭交通事故受傷而有接受上開治療之必要，
        是原告此部分主張，同屬有據。被告雖辯稱：原告前往
        台南市立醫院應診之日期，距系爭交通事故發生日已逾
        7個月之久，且該診斷證明書亦未記載下巴及右小腿疤
        痕係因系爭交通事故所引起，應為傷口不當治療所引起
        云云，然原告前往整形外科就診之日程可能因其身體狀
        況、復原情形、醫師評估等因素，而有延宕可能，且上
        開診斷證明書所載傷疤位置，核與原告於系爭交通事故
        中所受傷勢位置相符，被告復未舉證證明該傷疤與治療
        不當有關，是被告所辯，均難認有據。
　　　⑻精神慰撫金：200,000元。
　　　　①按「關於非財產上之損害，加害人雖亦負賠償責任，
          但以相當之金額為限，民法第一百九十五條第一項定
          有明文，所謂相當，自應以實際加害情形與其名譽影
          響是否重大，及被害者之身分地位與加害人經濟狀況
          等關係定之」（參照最高法院47年台上字第1221號判
          例要旨）、「慰藉金之賠償須以人格權遭遇侵害，使
          精神上受有痛苦為必要，其核給之標準固與財產上損
          害之計算不同，然非不可斟酌雙方身分資力與加害程
          度，及其他各種情形核定相當之數額」（參照最高法
          院51年台上字第223號判例要旨）。
　　　　②原告因系爭交通事故受有前揭傷勢，衡情堪信其確實
          因此受有精神上損害，故原告請求被告賠償其所受非
          財產上損害，自屬有據。爰審酌原告於106年至108年
          所得總額分別為142,275元、250,378元、317,083元
          ，名下並無財產；被告於106年至108年所得總額分別
          為23,453元、19,878元、20,061元，名下有房屋1棟
          、土地2筆、汽車1輛、投資1筆（財產總額為2,429,6
          60元）等情（見訴卷第19頁至第24頁、第25頁至第35
          頁所示之兩造稅務電子閘門財產所得調件明細表），
          兼衡兩造之身分地位及原告所受精神上痛苦等全部相
          關情狀，認原告請求被告給付非財產上損害賠償200,
          000元，尚屬適當而應予准許。
　　　⑼綜上，原告得請求之數額為926,412元【計算式：醫療費
        用25,855元＋牙科治療費用及後續醫療費用478,100元＋
        就醫交通費用6,180元＋醫療用品等生活必要支出590元＋
        看護費用46,367元＋薪資損失19,320元＋後續美容除疤費
        用150,000元＋精神慰撫金200,000元＝926,412元】。　
        　
　　⒊再按「損害之發生或擴大，被害人與有過失者，法院得減
      輕賠償金額或免除之，民法二百十七條第一項定有明文。
      此項規定之目的在謀求加害人與被害人間之公平，倘受害
      人於事故之發生亦有過失時，由加害人負全部賠償責任，
      未免失諸過酷，是以賦與法院得不待當事人之主張，減輕
      其賠償金額或免除之職權。換言之，基於過失相抵之責任
      減輕或免除，非僅為抗辯之一種，亦可使請求權全部或一
      部為之消滅，故裁判上得以職權斟酌之」（最高法院86年
      度台上字第1178號民事判決可資參照）。經查：兩造對於
      系爭交通事故之發生均有過失，原告騎乘普通重型機車，
      未注意車前狀況，為肇事次因，被告騎乘普通重型機車，
      雙黃線違規左轉，未讓直行車先行，則為肇事主因等事實
      ，有臺南市車輛行車事故鑑定會108年11月27日南市交鑑
      字第1081389021號函檢附之鑑定意見書1份在卷可按（見
      臺灣臺南地方檢察署108年度偵字第18511號偵查卷宗第19
      頁至第22頁），本院綜合審酌兩造注意義務之違反程度等
      相關情狀後，認原告應就系爭交通事故發生負擔百分之30
      之過失責任，被告則需負擔百分之70之過失責任，較屬公
      允。經減輕賠償金額後，原告所得主張被告賠償之數額為
      648,488元【計算式：926,412元×70%＝648,488元，四捨五
      入至個位數】。
　　⒋末按「保險人依本法規定所為之保險給付，視為被保險人
      損害賠償金額之一部分；被保險人受賠償請求時，得扣除
      之」，強制汽車責任保險法第32條定有明文。原告因系爭
      交通事故受領之強制汽車責任保險給付62,845元，應視為
      被告已賠償金額之一部分而予以扣除，故原告最後得請求
      被告賠償之金額為585,643元【計算式：648,488元－62,84
      5元＝585,643元】。逾此範圍之請求，則屬無據，應予駁
      回。
  ㈡被告得主張抵銷之數額
　　⒈被告以其於系爭交通事故中亦受有損害為由，主張依侵權
      行為之法律關係對原告有損害賠償債權，而與原告請求之
      損害賠償金額相互抵銷，茲就被告請求之損害賠償項目及
      金額審酌如下：
　　　⑴醫療費用：1,330元。
        ①被告主張：其為治療系爭交通事故所受傷勢，而分別
          前往成大醫院、五甲中醫診所就診，分別支出醫療費
          用590元、740元等情，此有成大醫院診斷證明書、成
          大醫院醫療費用繳納通知書、五甲中醫診所診斷證明
          書、五甲中醫診所醫療費用明細表等影本資料各1份
          為證（見訴卷第75頁、第77頁、第79頁、第81頁），
          復為兩造所不爭執（見南簡卷第24頁背面），堪認被
          告此部分醫療費用支出係屬必要，應予准許。
        ②被告雖另主張其支出五甲推拿整復所醫療費用計1,950
          元，並提出整復費用收據1紙為憑（見訴卷第83頁）
          ，惟被告未能舉證該整復所所為處置（患部整復及敷
          藥）有何醫療效能得以治療渠所受前揭傷勢，故本院
          尚難逕認此部分支出係屬必要。
        ③綜上，被告得請求之醫療費用應為1,330元，超過此範
          圍之數額，則為無理由，應予駁回。
　　　⑵精神慰撫金：20,000元。
　　　　被告因系爭交通事故受有前揭傷勢，衡情堪信渠確實因
        此受有精神上損害，被告請求原告賠償非財產上損害，
        自屬有據。爰審酌兩造之經濟能力、身分地位及被告所
        受精神上痛苦等全部情狀，認被告請求原告賠償其非財
        產上之損失100,000元尚嫌過高，應予核減為20,000元
        。
      ⑶綜上，被告得請求之數額為21,330元【計算式：醫療費
        用1,330元＋精神慰撫金20,000元＝21,330元】。逾此數
        額之請求，則屬無據。
　　⒉「損害之發生或擴大，被害人與有過失者，法院得減輕賠
      償金額，或免除之」，民法第217條第1項定有明文。本件
      兩造就系爭交通事故之發生均有過失，被告應負百分之70
      之過失責任，故原告之賠償責任應以減輕百分之70為宜。
      依此計算，被告得主張原告賠償之金額應為6,399元【計
      算式：21,330元×30%＝6,399元】。
    ⒊「二人互負債務，而其給付種類相同，並均屆清償期者，
      各得以其債務，與他方之債務，互為抵銷」，民法第334
      條第1項前段定有明文。本件兩造均因系爭交通事故各受
      有上開損害，互負上開損害賠償債務，且其給付種類相同
      ，並均屆清償期。據此，被告以其得對原告請求賠償之金
      額，主張與原告對其請求賠償之金額，二者互為抵銷，洵
      屬有據，應予准許。從而，本件原告得請求被告賠償之金
      額585,643元，經與被告得請求原告賠償之金額6,399元互
      為抵銷後，原告得請求被告賠償之金額為579,244元。
  ㈢「給付無確定期限者，債務人於債權人得請求給付時，經其
    催告而未為給付，自受催告時起，負遲延責任。其經債權人
    起訴而送達訴狀，或依督促程序送達支付命令，或為其他相
    類之行為者，與催告有同一之效力」、「遲延之債務，以支
    付金錢為標的者，債權人得請求依法定利率計算之遲延利息
    」、「應付利息之債務，其利率未經約定，亦無法律可據者
    ，週年利率為百分之五」，民法第229條第2項、第233條第1
    項前段及第203條分別定有明文。被告因本件侵權行為對原
    告應負之債務既未定給付期限，則原告請求自民事訴之變更
    暨準備狀繕本送達翌日即109年12月2日（按：民事訴之變更
    暨準備狀繕本係於109年12月1日與民事陳報㈠狀繕本當庭送
    達給被告簽收，見訴卷第175頁）起至清償日止，按週年利
    率百分之5計算之遲延利息，為有理由，應予准許。
五、綜上所述，原告依侵權行為之法律關係，請求被告給付579,
    244元，及自109年12月2日起至清償日止，按週年利率百分
    之5計算之利息，為有理由，應予准許。原告逾此範圍之請
    求，則為無理由，應予駁回。
六、「各當事人一部勝訴、一部敗訴者，其訴訟費用，由法院酌
    量情形，命兩造以比例分擔或命一造負擔，或命兩造各自負
    擔其支出之訴訟費用」（民事訴訟法第79條）。原告對被告
    之請求一部為有理由，一部為無理由，爰審酌原告勝敗訴比
    例等全部情形，命兩造負擔訴訟費用如主文第3項所示。
七、本件係適用簡易訴訟程序所為被告敗訴判決，就原告勝訴部
    分，應按民事訴訟法第389條第1項第3款規定職權宣告假執
    行。被告陳明願供擔保聲請宣告免為假執行，就原告勝訴部
    分，核無不合，爰酌定相當之擔保金額，予以准許。
八、據上論結，本件原告之訴為一部有理由、一部無理由，依民
    事訴訟法第436條第2項、第79條、第389條第1項第3款、第3
    92條第2項，判決如主文。
中　　華　　民　　國　　110 　年　　8 　　月　　27　　日
      臺灣臺南地方法院臺南簡易庭  法  官  陳谷鴻
以上正本證明與原本無異。 　　　
如不服本判決，應於判決送達後20日內，向本院提出上訴狀並表
明上訴理由，如於本判決宣示後送達前提起上訴者，應於判決送
達後20日內補提上訴理由書（須附繕本）。如委任律師提起上訴
者，應一併繳納上訴審裁判費。
中　　華　　民　　國　　110 　年　　9 　　月　　3 　　日
                                   書記官  呂伊謦